最高法院刑事裁定　　　　　　　　　　111年度台抗字第287號
抗　告　人　陳輝宏





上列抗告人因加重詐欺案件，不服臺灣高等法院臺南分院中華民
國111 年1月11日駁回其聲請回復原狀及上訴之裁定（110年度聲
字第1105號），提起抗告，本院裁定如下：
    主  文
抗告駁回。
    理  由
一、抗告人陳輝宏因加重詐欺案件，經原審法院110 年度上訴字
    第395 號（下稱甲案）判處罪刑後。抗告人以甲案判決書送
    達不合法，致其遲誤上訴期間，因而聲請回復原狀併提起上
    訴。
二、原裁定略以：㈠聲請意旨以抗告人籍設臺南市○○區○○街
    0 段000號，而居於臺南市○○區○○○街00巷0號。惟戶籍
    地或居住地，均未收受甲案判決書，且無訴訟文件之招領或
    寄存等通知，門首亦未張貼任何通知。嗣竟接獲臺灣臺南地
    方檢察署執行傳票。觀諸甲案判決書送達證書所示，郵務人
    員僅於「另一份置於該送達處所信箱或其他適當位置」（即
    「置於信箱等」）及「寄存於派出所或警察所」等處打勾，
    而未於「一份黏貼於應受送達人住居所、事務所、營業所或
    其就業處所門首」（「即黏貼門首」）部分打勾，送達不合
    法。而抗告人係於民國110 年11月25日至臺南市歸仁分局歸
    仁派出所受領判決書，則上訴期間應自翌日即26日起算，抗
    告人於同年11月29日具狀上訴，併未遲誤上訴期間。爰聲請
    回復原狀併提起第三審上訴云云。㈡經查：抗告人於甲案陳
    報，併進行準備程序及審理時之通知處所均為上開文化街地
    址。而甲案判決書乃依抗告人陳報之上開文化街地址為郵務
    送達，因未獲會晤本人，亦無受領文書之同居人或受僱人，
    郵務人員於110年9月10日依送達證書所載方式勾選送達方法
    欄，而寄存於臺南市政府警察局歸仁分局歸仁派出所，其上
    並有「歸仁派出所」橢圓文字戳章，表示收領文書，已踐行
    寄存送達之法定方式，有送達證書在卷可佐，且依卷附戶役
    政電子閘門系統個人基本資料查詢結果所示，抗告人之戶籍
    於110 年7月16日由原「臺南市○○區○○○街00巷0號」遷
    入其陳報之送達地址即「臺南市○○區○○街○段000 號」
    無訛。該送達於法並無不合。嗣因已逾上訴期間，未據檢察
    官、抗告人聲明上訴而確定，於110 年10月25日函請臺灣臺
    南地方檢察署執行。㈢至抗告人指其未受招領或寄存送達通
    知，住處門首未張貼有通知書，此由郵務人員未於送達證書
    「黏貼門首」部分打勾，可以證明，送達不合法等情。然抗
    告人未提出證據證明其門首未張貼通知書，不能遽信，而觀
    諸送達證書所載送達方式，並未要求郵務人員應在「置於門
    首」、「置於信箱等」及「寄存於派出所或警察所」處分別
    打勾，送達證書亦無併列出上開三個欄位，況郵務人員確已
    依規定送達，併據中華郵政股份有限公司臺南郵局函覆無訛
    ，自符合寄存送達之規定而生送達之效力。再者，抗告人於
    甲案審理時到庭，已知110 年9月9日宣示判決，本應隨時注
    意判決書之送達收受，如送達處所無人收受文書，亦應向法
    院陳報變更送達處所，或與法院聯絡關於收受送達情形，然
    其遲至收受檢察官執行通知，方於110 年11月25日至派出所
    領取判決書，顯有怠忽而有可歸責於自身之過失。其聲請回
    復原狀，即於法不合，應予駁回。其同時（於110 年11月29
    日）補行之上訴亦失所依據，且逾法定上訴期間，其上訴不
    合法律上之程式，應併予駁回等旨。經核結論於法尚無不合
    。
三、按非因過失，遲誤上訴、抗告或聲請再審之期間，於其原因
    消滅後5 日內，得聲請回復原狀；因遲誤上訴或抗告或聲請
    再審期間而聲請回復原狀者，應以書狀向原審法院為之；非
    因過失遲誤期間之原因及其消滅時期，應於書狀內釋明之；
    聲請回復原狀，應同時補行期間內應為之訴訟行為，刑事訴
    訟法第67條第1 項、第68條分別定有明文。所稱回復原狀，
    係以當事人本有不能遵守上訴、抗告等法定期限之情形為前
    提，如因法院未履行送達裁判程序，以致上訴、抗告等法定
    期間無從開始進行者，自不發生回復原狀問題。是以，刑事
    訴訟法第67條第1 項所定「非因過失，遲誤上訴……期間者
    ，於其原因消滅後5 日內，得聲請回復原狀」之規定，係指
    已經合法送達之案件，非因過失，遲誤上訴期間者而言。倘
    未經合法送達之案件，即不發生回復原狀問題。抗告意旨以
    本件寄存送達通知書未見黏貼於抗告人住居所門首及信箱，
    主張法院之寄存送達為不合法，據以聲請回復原狀，即與上
    開規定之「回復原狀」要件不合，自不得聲請回復原狀。原
    裁定駁回抗告人之回復原狀聲請，理由雖有不同，但結果並
    無異致。抗告意旨任憑己意，仍執陳詞，再為爭執本件寄存
    送達不合法，或其非因過失而遲誤上訴期間等語，任意指摘
    原裁定不當，難認有理由，應予駁回。
據上論結，應依刑事訴訟法第412條，裁定如主文。
中    華    民    國   111    年    3     月    17    日
                  刑事第三庭審判長法  官  徐  昌  錦  
                                  法  官  林  恆  吉  
                                  法  官  林  海  祥  
                                  法  官  侯  廷  昌  
                                  法  官  周  政  達  
本件正本證明與原本無異
                                  書記官
中    華    民    國   111    年    3     月    24    日